【裁判字號】    95,易,485
【裁判日期】    950512
【裁判案由】    恐嚇取財
【裁判全文】
臺灣臺北地方法院刑事判決               95年度易字第485號
    公  訴  人  臺灣臺北地方法院檢察署檢察官
    被      告  甲○○
    選任辯護人  蕭仁杰律師
上列被告因恐嚇取財案件，經檢察官提起公訴（九十五年度偵字
第三六九九號），本院判決如下：
    主  文
甲○○意圖為自己不法之所有，以恐嚇使人將第三人之物交付，
未遂，處有期徒刑陸月，如易科罰金，以參佰元折算壹日。
    事  實
一、甲○○因失業賦閒在家，竟意圖為自己不法之所有，於民國
    九十五年一月二十八日晚間二十二時許，在台北市大安區○○○路○段一五一巷六號７─１１便利商店內，見店員丙○○一人進入店內倉庫，趁機尾隨其進入倉庫，先以手自丙○○背後摀住丙○○之嘴巴，恫嚇丙○○稱：「金庫在哪裡？
    」等語，又取出家中刀械一把，致丙○○心生畏懼，惟仍奮
    力抵抗，以腳踢甲○○，並大聲呼救，隨即掙脫，逃至便利
    商店賣場求援，甲○○始未得逞，並為正在賣場之顧客乙○○趕往制服，另一名店員鐘舒然則報警查獲，並扣得上開刀
    械一把。
二、案經台北市政府警察局大安分局報請台灣台北地方法院檢察
    署檢察官偵查起訴。
    理  由
一、訊據被告甲○○固坦承有於前述時地攜帶上開刀械，尾隨證
    人丙○○進入倉庫，使其受到驚嚇等情不諱，惟否認有何恐
    嚇犯行，辯稱：「伊有憂鬱症及幽閉恐懼症，當天伊跟隨丙○○進入倉庫是因為喝酒，一時心情不好，想引來警察抓伊
    去關，藉以逃避社會，並未丙○○交談，既未問她金庫在哪
    裡，亦未取出身上攜帶的刀械，洵無恐嚇取財未遂犯行。」
    云云。經查：
（一）上揭被告於前述時地見證人丙○○一人進入前揭７─１１
      便利商店店內倉庫，趁機尾隨其進入倉庫，先以手自證人
      丙○○背後摀住其嘴巴，恫嚇證人丙○○稱：「金庫在哪
      裡？」等語，又取出家中刀械一把，致其心生畏懼，惟仍
      奮力抵抗，以腳踢被告，並大聲呼救，隨即掙脫，逃至便
      利商店賣場求援，被告始未得逞，並為正在賣場之顧客即
      證人乙○○趕往制服，另一名店員鐘舒然則報警查獲等情
      ，業經證人丙○○、乙○○於本院審理時證述綦詳，並有
      扣案之上開刀械一把可憑；衡諸證人丙○○、乙○○與被
      告均素不相識，並無仇怨，諒無設詞誣陷被告之理，其等
      證言應堪採信；參諸證人丙○○於警詢及本院審理時均證
      稱被告確於倉庫中丙○○背後摀住其嘴巴，恫嚇證人丙○○稱：「金庫在哪裡？」等語，又取出家中刀械一把，致
      其心生畏懼（詳偵卷第十至十二頁及本院九十五年四月十
      八日審判筆錄），證人丙○○於審判長訊問：你還有無印
      象刀子的大小、形狀時，猶答稱：除了好像是鋸齒狀外，
      其他的都沒有印象等語（詳本院九十五年四月十八日審判
      筆錄第七頁），核與扣案刀械之外觀相符（詳偵卷第二四
      頁扣案刀械照片），而鋸齒狀之刀械並不常見，顯見證人
      丙○○確曾親眼看見被告取出扣案刀械，益徵其證言之可
      信，再被告若僅想引來警察藉以逃避社會云云，何必大費
      周章尾隨證人丙○○進入，直接在賣場出示刀械即可使旁
      人報警，故被告辯稱其既未問證人丙○○金庫在哪裡，亦
      未取出身上攜帶的刀械恐嚇她云云，屬事後卸責之詞，不
      足採信。
（二）再按精神病本有心神喪失及精神耗弱之不同，前者固可不
      罰，後者僅減輕其刑，故其處罰與否，仍須視精神病之程
      度如何而定，非謂凡有精神病者均可不罰，且其不處罰與
      減輕其刑，必以其犯罪行為確在精神病中者為限，若其精
      神病時有間斷，而犯罪行為適在間斷之際者，則其行為與
      精神病無關，即不能以夙有精神病為理由，而主張不罰或
      減輕其刑，最高法院二十二年上字第一七七一號判例意旨
      可資參照。被告雖辯稱其患憂鬱症及幽閉恐懼症，當天其
      因為喝酒，一時心情不好，想引來警察抓其去關，藉以逃
      避社會云云，並提出其上記載被告患憂鬱症及恐慌症之財
      團法人振興復健醫學中心診斷證明書一紙為憑。惟證人丙○○證稱：「（檢察官問：是否可以描述被告當時精神狀
      況如何？）他在賣場時有挑餅乾，他問我多利多茲的餅乾
      有無大包裝，我感覺他是正常的。」等語（詳本院九十五
      年四月十八日審判筆錄第六頁），且被告於警詢、偵查及
      本院審理時對案發經過均敘述綦詳，可見案發當時有獨立
      判斷之能力，並能自己決定，其理解力及控制力與一般人
      無異，縱被告確於案發時飲酒並有其所述之憂鬱傾向及在
      密閉空間有呼吸困難現象，亦難認其行為時仍然對於外界
      事務全然缺乏知覺理會及判斷作用，而無自由決定意思之
      能力，或此能力顯然減退，而陷於心神喪失或精神耗弱。
      從而，被告所提之診斷證明書並不足以為有利於被告之認
      定；況經本院向財團法人振興復健醫學中心調閱被告病歷
      資料，其上記載：「被告自九十五年二月十日起至該院身
      心內科就醫，．．．其意識清醒，情感憂鬱、緊張、行為
      遲滯，思想有無助感及無價值感，知覺正常，無其他精神
      症狀，判斷力、定向力、記憶力、注意力、抽象思考能力
      、計算能力、一般等一般智能均正常．．．」等語，有該
      中心九十五年四月十一日九五振醫字第０００００００四
      三四號函附病歷資料在卷可憑，亦同本院認定被告之理解
      力及控制力與一般人無異，難認其於案發時因飲酒、精神
      疾病而達精神耗弱或心神喪失之程度，其此部分所辯，亦
      不足採。
    綜上所述，被告所辯，均不足採。被告尾隨證人丙○○進入
    倉庫，以手自背後摀住證人丙○○之嘴巴，恫嚇稱：「金庫
    在哪裡？」等語，又取出家中刀械一把，致證人丙○○心生
    畏懼，惟仍奮力抵抗，以腳踢甲○○，並大聲呼救，隨即掙
    脫，而未得逞之意圖為自己不法所有之恐嚇取財未遂犯行至
    為灼然。本件事證已臻明確，被告犯行，洵堪認定。
二、核被告所為，係犯刑法第三百四十六條第三項、第一項之恐
    嚇取財未遂罪。又被告已著手實施恐嚇取財之構成要件行為
    而未遂，應依刑法第二十六條前段之規定，減輕其刑。爰審
    酌被告犯罪動機、目的、方法、致被害人丙○○心生畏懼，
    所生危害不輕，本應予以嚴懲，惟考量其犯罪後已前往就醫
    ，且並無犯罪前科，素行尚可，有台灣高等法院被告全國前
    案紀錄表一件在卷可參，尚有改過遷善之可能性及其他一切
    情狀，量處如主文所示之刑，並諭知易科罰金之折算標準。
    被告恐嚇取財之工具扣案刀械一把，據被告供稱為家中之物
    ，並非被告所有，又非違禁物，本院無從宣告沒收，附此說
    明。
據上論斷，應依刑事訴訟法第二百九十九條第一項前段，刑法第
三百四十六條第三項、第一項、第二十六條前段、第四十一條第
一項前段，罰金罰鍰提高標準條例第一條前段、第二條，判決如
主文。
本案經檢察官高怡修到庭執行職務。
中    華    民    國      95    年    5    月    12   日
                    刑事第十庭 審判長 法  官 林婷立
                                      法  官 林柏泓
                                      法  官 黃雅芬
                                      書記官  林碧華
中    華    民    國    95    年    5     月    12    日
如不服本判決，應於判決送達後十日內向本院提出上訴狀（應抄
附繕本）。告訴人或被害人如對於本判決不服者，應具備理由請
求檢察官上訴，其上訴期間之計算係以檢察官收受判決正本之日
期為準。
附錄本案論罪科刑法條：
刑法第三百四十六條
意圖為自己或第三人不法之所有，以恐嚇使人將本人或第三人之
物交付者，處六月以上、五年以下有期徒刑，得併科一千元以下
罰金。
以前項方法得財產上不法之利益，或使第三人得之者，亦同前二
項之未遂犯，罰之。


司法院資訊處製作；財團法人民間司法改革基金會備份。
